臺灣桃園地方法院刑事裁定　　　　　　　100年度聲判字第3號
聲　請　人
即　告訴人　陳德三
代　理　人　吳恩篤律師
被　　　告　許靜華
　　　　　　蘇阿發
上列聲請人即告訴人因被告竊佔案件，聲請交付審判，本院裁定
如下：
    主  文
聲請駁回。
    理  由
一、按告訴人接受不起訴處分書後，得於7 日內以書狀敘述不服
    之理由，經原檢察官向直接上級法院檢察署檢察長或檢察總
    長聲請再議；上級法院檢察署檢察長或檢察總長認再議為無
    理由者，應駁回之；告訴人不服上級法院檢察署檢察長或檢
    察總長認再議為無理由而駁回之處分者，得於接受處分書後
    10日內，委任律師提出理由狀，向該管第一審法院聲請交付
    審判；法院認為交付審判之聲請不合法或無理由者，應駁回
    之。刑事訴訟法第256 條第1 項前段、第258 條第1 項前段
    、第258 條之1 第1 項、第258 條之3 第2 項前段分別定有
    明文。查被告許靜華、蘇阿發涉犯竊佔案件，業經聲請人即
    告訴人陳德三提起告訴，經臺灣桃園地方法院檢察署檢察官
    於民國99年9 月27日以99年度偵續二字第9 號不起訴處分書
    為不起訴處分，聲請人不服聲請再議，經臺灣高等法院檢察
    署於99年12月5 日以99年度上聲議字第8218號處分書為駁回
    再議之處分，處分書已於99年12月23日合法送達聲請人之事
    實，此有前開臺灣桃園地方法院檢察署不起訴處分書及臺灣
    高等法院檢察署處分書暨送達證書在卷可憑，聲請人於99年
    12 月31 日委任律師向本院聲請交付審判，其聲請係於法定
    聲請期間提起並合於「再議前置原則」及「強制律師代理」
    等要件，核符法定程序，應予實體判斷。
二、聲請交付審判意旨略以：被告許靜華、蘇阿發2 人為夫妻，
    被告許靜華所有坐落桃園縣桃園市○○段1290地號土地（下
    稱1290地號土地，重測前為桃園市○○段埔子小段1037-4地
    號），與聲請人所有坐落桃園縣桃園市○○段段1291地號土
    地（下稱1291地號土地，重測前為桃園市○○段埔子小段
    1037-7地號）及其上門牌號碼桃園市○○街336 巷9 號房屋
    （下稱9 號房屋）毗鄰而居，被告2 人於68年間，在1290地
    號土地上興建桃園市○○段1724建號建物即門牌號碼桃園市
    ○○街336 巷11號（下稱11號房屋，包括地下1 層、地上2
    層）時，早已越界建築，嗣被告2 人於94年間復向聲請人表
    示欲增建11號房屋，聲請人遂於94年9 月5 日申請鑑界，並
    釘有界標，鑑界結果亦確認11號房屋已越界至1291地號土地
    ，被告2 人表示於日後增建之際，將拆除越界部分之房屋，
    詎被告2 人竟共同意圖為自己不法利益，基於竊佔之犯意聯
    絡，於94年11月23日增建時，仍沿著舊有已越界之邊界線向
    後延伸建築，加大竊佔面積，經聲請人要求被告2 人拆除越
    界建築部分，均未獲置理，因認被告許靜華、蘇阿發2 人共
    同涉有刑法第320 條第2 項之竊佔罪嫌，而訴請偵辦。詎原
    檢察官不察，詎認被告等2 人犯罪嫌疑不足，而為不起訴處
    分。然查：(一)證人余禎祥於原檢察官偵查中供證紅色噴漆非
    其於鑑界時所噴乙節，並非事實，且有違常；(二)證人即鑑界
    人員林添富結證內容與鑑界當日之錄音光碟內容不符；(三)使
    用共同壁協定書載明：以桃園市○○段1289-2，12 91 等2
    筆地號鄰基地境界線為共同壁之中心線共同牆壁等語，足見
    雙方仍係協議以2 筆地號鄰基地境界線為界，非以共同壁中
    心線為界，倘共同壁未蓋於基地境界線，仍應以基地境界線
    為準；(四)被告等於94年11月23日增建時，將牆壁尾端銜接於
    界址位置，以掩飾其竊佔之事實，顯見其於94年9 月5 日鑑
    界時已知越界，爰依法聲請交付審判等語。
三、按刑事訴訟法第258 條之1 規定告訴人得向法院聲請交付審
    判，係新增對於「檢察官不起訴或緩起訴裁量權」制衡之一
    種外部監督機制，法院僅就檢察官所為不起訴或緩起訴之處
    分是否正確加以審查，以防止檢察機關濫權，依此立法精神
    ，同法第258 條第3 項規定法院審查聲請交付審判案件時「
    得為必要之調查」，其調查證據之範圍，自應以偵查中曾顯
    現之證據為限；而同法第260 條對於不起訴處分已確定或緩
    起訴處分期滿未經撤銷者得再行起訴之規定，其立法理由說
    明該條所謂不起訴處分已確定者，包括「聲請法院交付審判
    復經駁回者」之情形在內，是前述「得為必要之調查」，其
    調查證據範圍，更應以偵查中曾顯現之證據為限，不得就告
    訴人新提出之證據再為調查，亦不得蒐集偵查卷以外之證據
    ，否則，將與刑事訴訟法第260 條之再行起訴規定，混淆不
    清，亦將使法院兼任檢察官而有回復「糾問制度」之虞；且
    法院裁定交付審判，即如同檢察官提起公訴使案件進入審判
    程序，是法院裁定交付審判之前提，必須偵查卷內所存證據
    已符合刑事訴訟法第251 條第1 項規定「足認被告有犯罪嫌
    疑」檢察官應提起公訴之情形，亦即該案件已經跨越起訴門
    檻，否則，縱或法院對於檢察官所認定之基礎事實有不同判
    斷，但如該案件仍須另行蒐證偵查始能判斷應否交付審判者
    ，因交付審判審查制度並無如同再議救濟制度得為發回原檢
    察官續行偵查之設計，法院仍應依同法第258 條之3 第2 項
    前段規定，以聲請無理由裁定駁回。
四、經查：
  (一)被告及聲請人所有之前開系爭1291、1290地號土地及其上建
    物，已經本院98年度桃簡字第861 號民事事件承辦法官就被
    告2 人有無越界建築情形囑託內政部國土測繪中心測量，經
    該中心使用精密電子測距經緯儀在系爭土地附近施測圖根點
    ，檢核合格後，作為該測區控制點，次以各圖根點為基點，
    分別施設系爭土地及附近界址點，並計算其座標值輸入電腦
    ，以自動繪圖儀展繪於鑑測原圖上，再依桃園縣桃園地政事
    務所保管之地籍圖、圖解地籍圖數位化成果、地籍調查表等
    資料，謄、展繪本案有關土地地籍圖經界線，於前項成果核
    對後測定於鑑測原圖上，做成比例尺1/500 鑑定圖，顯示該
    鑑定書附圖所示D-K 黑色連接實線係系爭地籍圖經界線，圖
    A 點係兩造共同指界共同牆壁中心位置，B 點為原告（即聲
    請人）所指牆壁中心位置，C 點為原告（即聲請人）代被告
    所指之主建物牆壁中心延長位置，惟D1、K1、I1、H1、G1、
    B1、A 共同壁中心連線，顯示被告許靜華所有11號房屋及聲
    請人所有9 號房屋共同壁中心線並無侵入聲請人所有1291號
    土地之事實，此有前開國土測繪中心98年7 月9 日測籍字第
    0980006604號函附鑑定書、鑑定圖、放大圖及面積分析表在
    卷可稽（偵續二卷第49頁至第54頁），堪認被告許靜華所有
    11號房屋客觀上並無如聲請人所指越界占有聲請人所有1291
    號土地之情況，基此，聲請人所指其所有1291號土地遭被告
    2 人竊佔前情，客觀上已屬無據。
  (二)再者，系爭土地曾分別於94年9 月5 日、95年2 次經申請鑑
    界，經檢察官依法傳喚各次到場鑑界之地政事務所人員俞禎
    祥、林添富到庭訊問，經證人俞禎祥證稱：我於94年9 月5
    日前往現場測量，當時有指明界址在共同壁上，並未噴漆或
    釘樁，由關係人許靜華、所有權人陳德三在成果圖上簽名確
    認，當時測量陳德三的土地及房子寬度均係4.85公尺，只有
    針對聲請人即陳德三之土地測量，沒有測量地下室的部分，
    若許靜華的建物有越建，陳德三的房子寬度一定比土地寬度
    小等語（偵續一卷第16頁至第17頁），依其所述，顯然聲請
    人所有之房、地均為面寬4.85公尺，並無遭被告越界占有之
    情況，94年9 月5 日實施測量過程亦無如聲請人所指測量人
    員在磚頭噴以紅漆而以此稱被告越界1 個磚頭，肯認被告蘇
    阿發許靜華所有11號房屋前有越界占有之事；次經證人林添
    富證稱：我於96年1 月3 日因許靜華聲請鑑界而前往現場，
    許靜華表示陳德三曾聲請鑑界，要我確認現場的紅色噴漆是
    否為界址，經測量後紅色噴漆確實是雙方界址在共同壁上，
    現場無埋設界標，許靜華的土地寬度是4.85公尺，建物寬度
    超過4.85公尺，但是往另一邊鄰地去擴建，沒有動到與陳德
    三的舊界址，就超過旁邊的部分沒有釘樁，對許靜華、陳德
    三所有建物之共同壁沒有影響等語（偵續一卷第17頁至第18
    頁），依其所述，縱可認系爭土地上磚頭所噴紅漆應為雙方
    土地之界址點，且被告許靜華所有1290地號土地面寬4.85公
    尺、房屋面寬超過4.85公尺，或有越界占用之情況，惟此仍
    不能確實證明該紅漆為前於94年9 月5 日實施測量人員所噴
    並有稱被告許靜華所有之11號房屋有越界占用聲請人所有9
    號房屋1 磚頭之事，況依證人林添富所述，亦非不得證明被
    告許靜華所有11號房屋縱有越界占用土地，所占用者亦係其
    他鄰邊土地而非聲請人所有1291號土地之事實；再者，本案
    經臺灣桃園地方法院檢察署檢察事務官於97年1 月16日偕同
    地政人員崔忠戀前往現場勘查並由地政事務所調閱68年間分
    割原圖分割標示面寬為4.85公尺，1290地號上建物並無占用
    鄰地等情，有臺灣桃園地方法院檢察署勘驗（查）筆錄及桃
    園縣桃園地政事務所97年1 月22日桃地測字第0970001098號
    函附之分割原圖、複丈原圖、建物測量成果圖、地籍參考圖
    均影本等在卷可稽（偵查卷及他字卷第43頁至第50頁參照）
    ，證人崔忠戀復證稱：我有就1290、1291、1292地號3 筆土
    地測量長度及寬度，3 筆土地寬度都是4.85公尺，土地現況
    面積與登記面積相符，就現場測量結果，陳德三的土地沒有
    被鄰地竊佔，就地下室部分沒有測量等語（偵續一卷第33頁
    至第34頁），雖其測量被告許靜華所有11號房屋面寬之結果
    與前開證人林添富所證略有不符，惟亦認聲請人所有1291地
    號土地寬度仍為4.85公尺，被告許靜華尚無越界占有被告土
    地之情事。
  (三)聲請人固指稱證人即鑑界人員林添富結證內容與鑑界當日之
    錄音光碟內容不符云云，然依前開證人崔忠戀之證述，已明
    白稱：我就1290、1291、1292地號3 筆土地測量長度及寬度
    ，3 筆土地寬度都是4.85公尺，土地現況面積與登記面積相
    符，就現場測量結果，陳德三的土地沒有被鄰地竊佔等語，
    核其所述亦與前開國土繪測中心出具之鑑定書吻合。聲請人
    雖一再指稱該鑑定書所依據之雙方界址位置及比例尺與地籍
    圖所載均不符，不應採用該鑑定書以資認定被告2 人有無越
    界建築，並主張依地籍圖所示，被告許靜華所有1290地號土
    地寬度為470 公分，惟11號房屋寬度卻為485 公分，故有越
    界占用其1291地號土地云云。然查，此經證人林添富於偵查
    中已證稱：從地籍圖上以1 ：500 之比例尺測量許靜華土地
    寬度雖為470 公分，但因圖紙放久會伸縮，鑑界時不能完全
    憑地籍圖之寬度，應以實際測量情形為斷，當時測量被告許
    靜華土地寬度為485 公分等語（偵續卷一第18頁），足見系
    爭土地範圍尚不能全憑地籍圖所示為斷，並經實際測量被告
    許靜華所有1290號土地面寬實為485 公分，佐以被告許靜華
    於68年10月委託呂芳昌建築師事務所辦理建築申請，依所提
    出之新建工程圖，建築師計算基地面積及建築面積時，已載
    明「依謄本所得」計算基地面積為：1037之4 地號為20平方
    公尺，1037之3 地號為（21.8×4.70）/2＋（21.8×3.08）
    /2＝84.802平方公尺，1037之6 地號為（0.70+0.79 ）÷2
    ×4.85＝3.61平方公尺，總基地面積為108.412 平方公尺，
    而建築面積分為：1 樓、2 樓及屋頂突出物、地下層，其中
    1 、2 樓建築面積均為（13.35+13.45 ）÷2 ×4.85＝64.
    99平方公尺，屋頂突出物7.168 平方公尺，地下層為3.52×
    4.85＝17.072平方公尺，總建物面積為154.22平方公尺，有
    前開新建工程圖面積計算表附卷足佐（偵續卷第39頁），而
    建築師事務所亦據此提出申請，桃園縣政府建設局經審核後
    ，核發（68）桃縣建管執照字第361 號建造執照（偵續卷第
    46頁至第53頁），其上所載之基地面積及建築面積亦與新建
    工程圖所載相同，顯見被告許靜華申請建築之面積實依4.85
    公尺面寬計算之，此迭經建築師計算及桃園縣政府准予核發
    建造執照，衡情自應無不合之處；況實施地籍圖重測時，相
    距之時間均頗有時日，因測量技術及使用儀器均較傳統者精
    密優良，而前揭鑑定圖及鑑定意見既係以較新且精密度極高
    之儀器施測後所為地籍經界之確認，其結果自較為客觀可信
    。聲請人純執地籍圖所示資料即認被告許靜華所有之第1290
    地號土地面寬僅470 公分，而其上所建之11號房屋則面寬達
    48 5公分，故有越界建築云云，核與調查證據之結果不符，
    委無足採。況且，遍查卷內實查無其他具體證據證明前揭鑑
    定機關之實施鑑定者有何偏頗之虞，或判斷依據有何悖於論
    理法則及經驗法則之處，或判斷程序有何殊屬違法之嫌，自
    難僅因聲請人個人不認同該鑑定機關判定，即認該鑑定結果
    不可採信。聲請人所舉於96年1 月3 日，林添富因許靜華聲
    請鑑界而前往現場之錄音光碟、雙方使用共同壁協定書及被
    告等於94年11月23日增建時，將牆壁尾端銜接於界址位置等
    事證，猶屬間接，均不足以確實推翻前開鑑定、勘查結果及
    直接證據。綜上所述，聲請人所指前情與卷內事證多有齟齬
    ，實難憑彼單一指訴遽為不利被告2 人之認定，自難率行認
    定被告竊佔犯嫌確為屬實，此外，遍查卷內亦查無其他證據
    足以證明被告確有聲請人所指之竊佔犯嫌，自應認被告竊佔
    犯罪嫌疑不足。
  (四)至前揭鑑定結果雖認被告許靜華所有11號房屋建物地下室部
    分有越界占有聲請人所有土地之情形，然按時效已完成者，
    應為不起訴處分，刑事訴訟法第252 條第2 款定有明文。次
    按刑法第320 條第2 項之竊佔罪，係屬最重本刑5 年有期徒
    刑之罪，依95年7 月1 日修正施行前刑法第80條第1 項第2
    款規定，追訴權時效期間為10年。查被告許靜華所有11號房
    屋地下室之興建係於68年間某日為之，業據被告2 人供述在
    卷（偵續一卷第47頁），且為聲請人所不否認（偵續一卷第
    47頁），復有使用共同壁協定書、桃園縣政府建設局建造執
    照、使用執照各1 份在卷足憑，是迄聲請人提出告訴之96年
    5 月15日止，早已逾10年之追訴時效，此部分核亦屬聲請人
    即告訴人申告範圍之外（偵續二卷第23頁），是依法檢察官
    本非應再行追訴，附此敘明。
  (五)綜上所述，本案業經檢察官依刑事訴訟法第252 條第10款為
    不起訴處分，聲請人提起再議，經臺灣高等法院檢察署為駁
    回再議之處分。查本案尚乏足資證明被告許靜華、蘇阿發有
    聲請人所指竊佔犯行之積極證據，自屬不能證明被告犯罪。
    原不起訴處分書及駁回再議處分書以被告犯罪嫌疑不足為由
    ，為不起訴處分或駁回聲請人再議之聲請，核所持理由及證
    據均已詳加敘明，論證理由復無違反經驗法則、論理法則或
    證據法則之處，聲請意旨指摘檢察官採證有誤及未盡調查能
    事，聲請交付審判，為無理由，應予駁回。
據上論斷，應依刑事訴訟法第258 條之3 第2 項前段，裁定如主
文。
中    華    民    國    100   年    5     月    31    日
                  刑事第十一庭  審判長法  官 蔡榮澤
                                      法  官 林蕙芳
                                      法  官 吳宗航
以上正本證明與原本無異。
不得抗告。
                                      書記官  劉乙錡
中    華    民    國   100    年    6     月    10    日